【裁判字號】    99,易,540
【裁判日期】    990817
【裁判案由】    電子遊戲場業管理條例等
【裁判全文】
臺灣桃園地方法院刑事判決               99年度易字第540號
公  訴  人  臺灣桃園地方法院檢察署檢察官
被      告  乙○○
            丙○○
上列被告等因違反電子遊戲場業管理條例等案件，經檢察官提起
公訴（98年度偵字第28040 、28137 號、99年度偵字第201 號）
，判決如下︰
    主  文
乙○○犯如附表一編號一至三所示之罪，各處罪刑及應宣告之從
刑詳如附表編號一至三所示。應執行有期徒刑柒月，如易科罰金
，以新臺幣壹仟元折算壹日，扣案如附表二所示之物均沒收。
丙○○共同違反未依電子遊戲場業管理條例規定領有電子遊戲場
業營業級別證者，不得經營電子遊戲場業之規定，處拘役伍拾日
，如易科罰金，以新臺幣壹仟元折算壹日，扣案如附表二編號二
所示之物均沒收。
    事  實
一、乙○○前於民國96年間因詐欺案件，經本院於96年12月31日
    以96年度桃簡字第1789號判處有期徒刑4 月，減為有期徒刑
    2 月確定，入監執行後，甫於98年2 月12日（起訴書誤載為
    2 月13日）縮短刑期執行完畢，詎仍不知悔改，明知未依電
    子遊戲場業管理條例規定領有電子遊戲場業營業級別證者，
    不得經營電子遊戲場業，竟基於經營電子遊戲場業及公然賭
    博之各別犯意，而為下列行為：
（一）乙○○於98年11月19日起，在桃園縣觀音鄉廣福村17鄰20
      4 號之公眾得出入之工廠辦公室內，擺放其購入之「彩金
      大聯盟」電子遊戲機1 台，以由不特定賭客投新臺幣（以
      下同）10元硬幣入機具內換得分數，再以1 比5 之比例押
      注與機台對賭，如押中則可得押注金額數倍不等之分數，
      倘未押中者，賭資則由機具沒入歸乙○○所有，把玩結束
      後，可依分數直接自機台之退幣孔退得現金之方式，與不
      特定賭客賭博財物。嗣於同年月24日下午2 時15分許，為
      警在上址查獲，並當場扣得電子遊戲機「彩金大聯盟」1
      台（含IC板1 片），及賭檯上即該機具內之賭資820 元。
（二）乙○○係址設桃園縣八德市○○路○ 段176 號1 樓之「百
      暉商行」負責人，其於98年10月15日起，在上址公眾得出
      入之場所內，擺放其購得之「大聯盟小瑪琍」、「彈珠台
      」電子遊戲機各1 台，並自同年11月20日起以每天900 元
      之代價僱請與之有犯意聯絡之丙○○擔任店員，並由丙○
      ○負責兌換現金予賭客，其賭博方式為：「大聯盟小瑪俐
      」以10元硬幣投入機台，以1 比1 之比例開分後，以押注
      之方式與機台對賭，如押中則依押注與賠率取得分數，如
      未押中，賭金則由機具沒入歸由乙○○取得，把玩結束後
      ，可依分數直接自機台退幣孔退得現金；「彈珠台」則投
      入10元硬幣入機台後，連成三條線以上即為中獎，把玩結
      束後，即請乙○○、丙○○洗分，以1 分兌換現金1 元之
      方式，與不特定賭客賭博財物。嗣於同年11月30日下午3
      時許，為警在上址查獲，並當場扣得電子遊戲機「大聯盟
      小瑪莉」、「彈珠台」各1 台（各含IC板1 片），及賭檯
      上即該機具內之賭資2,100 元。
（三）乙○○於98年12月1 日起，在桃園縣八德市○○○路28號
      之公眾得出入之「阿密斯檳榔攤」內，擺放其購入之「彩
      金大聯盟」電子遊戲機1 台，以由不特定人賭客投幣10元
      入機具內換得分數，再以2 比1 之比例方式押注與機台對
      賭，如押中則可得押注金額數倍不等之分數，倘未押中者
      ，賭資則由機具沒入歸乙○○所有，把玩結束後，可依分
      數直接自機台之退幣孔退得現金之方式，與不特定賭客賭
      博財物。嗣於同年月9 日下午3 時30分許，為警在上址查
      獲，並當場扣得電子遊戲機「彩金大聯盟」1 台（含IC板
      1 片），及賭檯上即該機具內之賭資1,000 元。
二、案經桃園縣政府警察局大園分局、八德分局、龜山分局報告
    臺灣桃園地方法院檢察署檢察官偵查起訴。
    理  由
壹、證據能力方面：
    本案所引用之供述及非供述證據，經本院依法踐行調查證據
    程序，檢察官、被告2 人均不爭執各該證據之證據能力，且
    亦查無依法應排除其證據能力之情形，是後述所引用證據之
    證據能力均無疑義，先予敘明。
貳、認定被告有事實欄所載犯罪事實所憑之證據：
一、被告乙○○部分：
    前開事實，業據被告乙○○於警詢、偵查及本院審理時坦承
    不諱，並有查獲現場照片共24張、實施臨檢紀錄表1 份、查
    獲紀錄表1 份附卷可稽，及扣案如附表二所示之當場賭博器
    具電子遊戲機共4 台及賭檯上即該4 台電子遊戲機具內之賭
    資共3,920 元可資佐證，足認被告乙○○上開任意性自白核
    與事實相符，可以採信，被告乙○○上揭犯行已堪認定。
二、被告丙○○部分：
    訊之被告丙○○固不否認受僱於被告乙○○之事實，惟矢口
    否認有何違反電子遊戲場業及賭博犯行，辯稱：伊至「百暉
    商行」上班時即已看到該2 台機台，客人來玩電玩時，有跟
    伊換過硬幣，但伊沒有看過機台會退出現金云云。
  (一)證人即同案被告乙○○在本院審理時結證稱：被告丙○○係
    伊以每日900 元僱用在「百暉商行」負責販賣店內商品之員
    工，伊每天都會去「百暉商行」，但如果伊沒有在店內，店
    內就由被告丙○○負責。伊有告訴被告丙○○若客人把玩店
    內所擺放之電子遊戲機後要換現金，中獎的金額較大者，如
    伊不在店內即打電話通知伊回店內兌換給客人，但中獎的金
    額較小，被告丙○○可以直接兌換現金給客人，而且伊曾跟
    被告丙○○說過店內所擺放的機台是可以退幣的，也有口頭
    上大概跟被告丙○○講機台的把玩方式等語明確在卷（見本
    院易字卷第27-29 頁），佐以證人即佯裝賭客之甲○○○○
    在本院審理時結證述：伊當天至「百暉商行」後，當時僅有
    被告丙○○一人在店內，伊看到店門口擺放的電子遊戲機台
    有插電，便詢問被告丙○○機台可否把玩，被告丙○○直接
    回答可以，伊即拿100 元鈔票跟被告丙○○換10枚10元硬幣
    ，並開始把玩「大聯盟小瑪莉」，伊把玩之後，該機台運作
    正常，且機台上有退幣之按鈕，伊按下該鈕，確定可以退幣
    ，即通知同事進入店內並表明身分等情（參本院易字卷第30
    -31 頁），可知在被告乙○○不在店內時，確由被告張雅沁
    一人負責所有店內之營業事務，則被告乙○○既擺放「大聯
    盟小瑪琍」、「彈珠台」電子遊戲機在店內藉以營利，若未
    將上述機台之把玩方式及機台是否可直接退幣或須向店家兌
    換現金等營業模式告知被告丙○○，則被告乙○○不在店內
    時，倘有客人欲把玩上述電子遊戲機，或把玩完畢，欲兌換
    現金時，被告丙○○豈非無法與客人應對，顯悖一般社會常
    情。
  (二)再者，觀諸本件查獲經過，被告丙○○在佯裝顧客之證人朱
    崇瑋詢問是否可把玩店內擺放之電子遊戲機時，並無任何遲
    疑或猶豫，直接回答「可以」，並兌換10元硬幣供證人朱崇
    瑋把玩，且被告丙○○在本院審理時復自承其工作時間係每
    日上午8 時至下午5 時，其每日上班時，店內擺放之電子遊
    戲機亦已插電，處於可以把玩之狀態，在其任職「百暉商行
    」期間，亦有客人把玩過該2 台電子遊戲機等情（參本院卷
    第33頁），是由被告丙○○每日工作時間甚長、與佯裝顧客
    之證人朱崇瑋之應對情形，及被告乙○○前揭證詞，益徵被
    告丙○○對於擺放之電子遊戲機與不特定顧客賭博財物之營
    利模式知之甚詳，其與被告乙○○就事實欄一、（二）所示
    犯行，確有犯意聯絡及行為分擔，至為明灼。況被告丙○○
    在檢察官訊問時亦已坦認犯行（見臺灣桃園地方法院檢察署
    98年度偵字第2813 7號卷第43頁），足見其在本院審理時翻
    異前供，無非圖卸刑責之詞，委無可採。
  (三)此外，復有扣案如附表二編號二所示當場賭博之器具即電子
    遊戲機「大聯盟小瑪琍」、「彈珠台」各1 台，及賭檯上即
    上揭機具內之賭資2,100 元可資佐證。本件事證已臻明確，
    被告丙○○前揭犯行，亦堪認定。
參、論罪科刑：
一、核被告乙○○就事實欄一、（一）、（二）、（三）所為，
    及被告丙○○就事實欄一、（二）所為，均係違反電子遊戲
    場業管理條例第15條未依該條例規定領有電子遊戲場業營業
    級別證者，不得經營電子遊戲場業之規定，而應依同條例第
    22條論處，及刑法第266 條第1 項前段之賭博罪。
二、按刑事法若干犯罪行為態樣，本質上原具有反覆、延續實行
    之特徵，立法時既予特別歸類，定為犯罪構成要件之行為要
    素，則行為人基於概括之犯意，在密切接近之一定時地持續
    實行之複次行為，倘依社會通念，於客觀上認為符合一個反
    覆、延續性之行為觀念者，於刑法評價上，即應僅成立一罪
    。學理上所稱「集合犯」職業性、營業性或收集性等具有重
    複特質之犯罪均屬之，例如經營、從事業務、收集、販賣、
    製造、散布等行為概念者皆是。被告乙○○先後購入如附表
    二所示之電子遊戲機，分別擺放在如事實欄所示3 處地點以
    營利，本質上具有反覆執行業務之性質，而被告丙○○受僱
    於被告乙○○在「百暉商行」擔任店員，負責兌換現金予賭
    客之工作亦同，故被告乙○○、丙○○違反規定經營電子遊
    戲場業，應視為繼續反覆執行其業務行為接續之動作，僅論
    以一罪（被告乙○○部分係指在同一處所經營電子遊戲場業
    與不特定賭客對賭部分）。
三、被告乙○○就事實欄一、（二）所示犯行，自僱用被告丙○
    ○時起，與被告丙○○間，就上開犯行，有犯意聯絡及行為
    分擔，皆為共同正犯。
四、被告2 人各以一行為，而分別觸犯上開2 罪名，為想像競合
    犯，均應從一重依電子遊戲場業管理條例第22條規定處斷。
五、被告乙○○分別在事實欄一、（一）、（二）、（三）所示
    3 地點，各別擺放如附表二編號一至三所示之電子遊戲機台
    以營利，犯意各別，行為不同，應分論併罰之。
六、公訴意旨雖認被告乙○○係於98年12月20日起在「百暉商行
    」擺放如附表二編號二所示之電子遊戲機台，然被告乙○○
    在為警查獲時，即明白表示其係於98年10月15日起開始擺放
    上述電子遊戲機台等語（見臺灣桃園地方法院檢察署98年度
    偵字第28137 號卷第13頁），在本院審理時亦稱其係於98年
    10月2 日開始經營「百暉商行」後約1 個星期即開始擺放等
    情（參本院易字卷第27-28 頁），是公訴意旨就被告乙○○
    開始擺放上述電子遊戲機台經營電子遊戲場業之時間顯有誤
    認，惟此部分與起訴部分有實質上一罪關係，應為起訴效力
    所及，本院自應併予審究。
七、末查，被告乙○○有事實欄所示之科刑及執行紀錄，有卷附
    臺灣高等法院被告前案紀錄表1 份可稽，其受有期徒刑之執
    行完畢後，5 年以內故意再犯有期徒刑以上之本案3 罪，為
    累犯，應各依刑法第47條第1 項之規定加重其刑。
八、爰審酌被告乙○○前已有多次與本案相同之擺放電子遊戲機
    之前案紀錄，其前既已遭查獲多次，顯明知未領有電子遊戲
    場業營業級別證，不得經營電子遊戲場業，仍為牟利，擺放
    電子遊戲機台與不特定賭客對賭，實不宜輕縱，惟念及被告
    乙○○在本案3 處處所經營電子遊戲場業之規模不大，犯罪
    情節尚非重大，暨犯後坦承犯行之態度；另審酌被告丙○○
    前無任何犯罪前科，素行尚稱良好，且其係受僱於被告乙○
    ○，任職期間尚短，犯罪情節較輕，兼衡其犯後仍飾詞否認
    犯行，難認已具悔悟之心，犯後態度非佳等一切情狀，分別
    量處如主文所示之刑，並均諭知易科罰金之折算標準，併就
    被告乙○○部分，定其應執行刑。又被告乙○○行為後，刑
    法第41條第8 項於98年12月30日修正公布，修正前原規定：
    「第1 項至第3 項規定於數罪併罰，其應執行之刑未逾6 個
    月者，亦適用之」，修正後則規定：「第1 項至第4 項及第
    7 項之規定，於數罪併罰之數罪均得易科罰金或易服社會勞
    動，其應執行之刑逾6 月者，亦適用之」。是經比較修正前
    後之規定，自以修正後之規定較有利於被告乙○○，應依刑
    法第2 條第1 項但書之規定，適用修正後即現行刑法第41條
    第8 項之規定，就被告乙○○所定應執行刑，諭知易科罰金
    之折算標準。
九、扣案如附表二編號一至三所示之電子遊戲機，及各該機具內
    之現金，係當場賭博之器具及在賭檯之財物，不問屬於犯人
    與否，均應依刑法第266 條第2 項規定，分別於事實欄一、
    （一）、（二）、（三）所示犯罪項下宣告沒收之。
據上論斷，應依刑事訴訟法第299條第1項前段，電子遊戲場業管
理條例第15條、第22條，刑法第11條前段、第2 條第1 項但書、
第28條、第266 條第1 項前段、第2 項、第55條、第51條第5 款
、第47條第1 項、第41條第1 項前段、第8 項，刑法施行法第1
條之1 第1 項、第2 項前段，判決如主文。
本案經檢察官周芝君到庭執行職務。
中    華    民    國    99    年    8     月    17    日
                    刑事第十二庭  法  官  許雅婷
以上正本證明與原本無異。
如不服本判決，應於判決送達後10日內向本院提出上訴狀（應附
繕本），其未敘述上訴理由者，應於上訴期間屆滿後20日內補提
理由書狀於本院，上訴於臺灣高等法院。
                                  書記官  吳玉蘭
中    華    民    國    99    年    8     月    18    日
附錄本案論罪科刑法條全文：
電子遊戲場業管理條例第15條
未依本條例規定領有電子遊戲場業營業級別證者，不得經營電子
遊戲場業。
電子遊戲場業管理條例第22條
違反第15條規定者，處行為人1 年以下有期徒刑、拘役或科或併
科新台幣50萬元以上250 萬元以下罰金。
中華民國刑法第266條
在公共場所或公眾得出入之場所賭博財物者，處1 千元以下罰金
。但以供人暫時娛樂之物為賭者，不在此限。
當場賭博之器具與在賭檯或兌換籌碼處之財物，不問屬於犯人與
否，沒收之。
附表一：
┌──┬────────┬──────────────────┐
│編號│    犯罪事實    │        應處罪刑及宣告之從刑        │
├──┼────────┼──────────────────┤
│ 一 │事實欄一、（一）│乙○○違反未依電子遊戲場業管理條例規│
│    │所示            │定領有電子遊戲場業營業級別證者，不得│
│    │                │經營電子遊戲場業之規定，累犯，處有期│
│    │                │徒刑月，如易科罰金，以新臺幣壹仟元│
│    │                │折算壹日。扣案如附表二編號一所示之物│
│    │                │均沒收。                            │
├──┼────────┼──────────────────┤
│ 二 │事實欄一、（二）│乙○○共同違反未依電子遊戲場業管理條│
│    │所示            │例規定領有電子遊戲場業營業級別證者，│
│    │                │不得經營電子遊戲場業之規定，累犯，處│
│    │                │有期徒刑月，如易科罰金，以新臺幣壹│
│    │                │仟元折算壹日。扣案如附表二編號二所示│
│    │                │之物均沒收。                        │
├──┼────────┼──────────────────┤
│ 三 │事實欄一、（三）│乙○○違反未依電子遊戲場業管理條例規│
│    │所示            │定領有電子遊戲場業營業級別證者，不得│
│    │                │經營電子遊戲場業之規定，累犯，處有期│
│    │                │徒刑月，如易科罰金，以新臺幣壹仟元│
│    │                │折算壹日。扣案如附表二編號三所示之物│
│    │                │均沒收。                            │
└──┴────────┴──────────────────┘
附表二：
┌──┬─────────────┐
│編號│        扣案物品          │
├──┼─────────────┤
│ 一 │「彩金大聯盟」1 台（含IC板│
│    │1片 ）；賭資820 元        │
├──┼─────────────┤
│ 二 │「大聯盟小瑪莉」1 台（含IC│
│    │板1 片）、「彈珠台」1 台（│
│    │含IC板1片）；賭資2,100元  │
├──┼─────────────┤
│ 三 │「彩金大聯盟」1 台（含IC板│
│    │1 片）；賭資1,000元       │
└──┴─────────────┘

司法院資訊處製作；財團法人民間司法改革基金會備份。
